【裁判字號】    98,上易,33
【裁判日期】    980303
【裁判案由】    恐嚇取財
【裁判全文】
臺灣高等法院臺中分院刑事判決          98年度上易字第33號
上  訴  人  臺灣臺中地方法院檢察署檢察官
被      告  丙○○
                      樓
上列上訴人因被告恐嚇取財案件，不服臺灣臺中地方法院97年度
訴字第2472號中華民國97年11月19日第一審判決（起訴案號：臺
灣臺中地方法院檢察署97年度偵字第3101、11517號），提起上
訴，本院判決如下：
    主  文
原判決關於丙○○部分撤銷。
丙○○共同意圖為自己不法之所有，以恐嚇使人將本人之物交付
未遂，處有期徒刑肆月，減為有期徒刑貳月，如易科罰金，以新
台幣壹仟元折算壹日。
    事  實
一、楊仁湖（業經臺灣臺中地方法院判處應執行有期徒刑十月確
    定）因得知乙○○非法經營六合彩賭博，認有機可乘，乃於
    96年1月30日下午4時許，先透過黃文章向乙○○簽賭2組號
    碼，每組新臺幣（下同）200元。當日開獎後，楊仁湖明知
    並未中獎，竟與黃文章（業經臺灣臺中地方法院減處有期徒
    刑三月又十五日確定）及張欽易（業經臺灣臺中地方法院減
    處有期徒刑四月又十五日確定）共同基於意圖為自己不法之
    所有之犯意聯絡，逕自竄改簽單為中『4星』之彩金，而於
    同日晚間8時30分許，由黃文章帶路，3人齊至乙○○位於臺
    中縣潭子鄉○○村○○街35巷42號之住處，由楊仁湖、張欽
    易2人進入乙○○屋內，向乙○○恫嚇稱：六合彩簽中4星，
    獎金200萬元，如不付錢，即要對乙○○不利，並要找兄弟
    來處理等語，致乙○○心生畏懼，惟恐遭到不測，只得當場
    先交付6,000元予楊仁湖，並允諾支付楊仁湖100萬元。翌日
    即96年1月31日上午，楊仁湖與張欽易共同前往乙○○之住
    處取款，乙○○乃與其子陳景隆一同至銀行提款78萬元現金
    ，再向友人借貸2萬元，籌集80萬元交付予楊仁湖及張欽易
    ，2人始離去。楊仁湖得手後，由張欽易交付其中15萬元予
    黃文章，張欽易並向黃文章佯稱只取得50萬元，其餘則由楊
    仁湖與張欽易朋分花用。而乙○○因迫於息事寧人，且惟恐
    經營六合彩賭博情事遭警發現，遂未向警方報案。
二、楊仁湖食髓知味，復與其女友丙○○基於共同恐嚇取財之犯
    意聯絡，於97年1月5日及1月13日，先後2度共同前往乙○○
    之前揭住處，並對乙○○恐嚇稱必須再交付20萬元，否則會
    叫兄弟到其家中處理，並收取另外的200萬等語，致乙○○
    心生畏懼，迫於無奈，先向楊仁湖佯稱同意支付10萬元，並
    私下向警方報案。楊仁湖與丙○○於97年1月14日，前往乙
    ○○家中收取10萬元時，當場為警查獲而未能順利取款，並
    扣得楊仁湖所簽「去年拿80萬」之字據1紙。
三、案經乙○○訴由臺中縣警察局豐原分局報告臺灣臺中地方法
    院檢察署檢察官偵查起訴。
    理  由
一、證據能力方面：
    按被告以外之人（包括證人、鑑定人、告訴人、被害人及共
    同被告等）於審判外之陳述雖不符刑事訴訟法第159條之1至
    之4等四條之規定，而經當事人於審判程序同意作為證據，
    法院審酌該言詞陳述或書面陳述作成時之情況，認為適當者
    ，亦得為證據；當事人、代理人或辯護人於法院調查證據時
    ，知有刑事訴訟法第159條第1項不得為證據之情形，而未於
    言詞辯論終結前聲明異議者，視為有前項之同意，同法第15
    9條之5定有明文。立法意旨在於傳聞證據未經當事人之反對
    詰問予以核實，原則上先予排除。惟若當事人已放棄反對詰
    問權，於審判程序中表明同意該等傳聞證據可作為證據；或
    於言詞辯論終結前未聲明異議，基於尊重當事人對傳聞證據
    之處分權，及證據資料愈豐富，愈有助於真實發見之理念，
    且強化言詞辯論主義，使訴訟程序得以順暢進行，上開傳聞
    證據亦均具有證據能力。本件被告以外之人於警詢、偵查中
    所為之陳述，其性質雖屬傳聞證據，惟被告對於該等證人之
    證據能力，於本院準備程序時，同意作為審判之依據，且未
    於本院言詞辯論終結前，表示異議，依上開規定，本件證人
    等於警詢、偵查中之證言應具有證據能力。
二、訊據被告丙○○對於上開犯行，矢口否認，辯稱：我只知道
    楊仁湖當天是要去拿錢，不知道他要拿什麼錢，他們在跟陳
    致欲起爭執的時候，我才知道楊仁湖跟他們要六合彩的錢。
    我第一次去的時候，是跟乙○○借廁所，借完我就離開了，
    我是跟楊仁湖一起離開沒錯，楊仁湖只是講話比較大聲一點
    ，沒有說什麼恐嚇的話，當時我有在場。第二次我也有去，
    之後警察就來了，警察來的時候我已經離開告訴人家裡，大
    約離開二百公尺云云。惟查：
  (一)被告與楊仁湖二次同往被害人乙○○住處，向乙○○恐嚇之
    事實，業據告訴人乙○○於警詢、偵查中指訴甚詳。而證人
    即共同被告楊仁湖於97年1月14日檢察官偵訊時證稱稱：「
    我有跟他（指乙○○）講如果沒有處理的話，要找兄弟對付
    他及他的家人」等語（見97年度偵字第11517號偵查卷第9頁
    ）；證人楊仁湖於原審法院聲押庭訊問時亦證稱：「我於本
    月5日、14日是有對乙○○說過若不處理，要找兄弟對付他
    及他的家人。」等語（見原審97年度聲羈字第51 號卷第4頁
    背面）。證人即被害人乙○○於原審審理中證稱：「97年1
    月5日，楊仁湖開車載丙○○來我家，楊仁湖說當初答應給
    100萬，卻只拿了80萬，還剩20萬一定要給，我說當初就同
    意以80萬解決，後來討價還價，他要求我給他10萬，並說如
    果不給他10萬，之前的200萬都要全部要回來，並且說沒有
    配合要叫兄弟」；「第二次97年1月13日，楊仁湖和丙○○
    又來我家，‥‥楊仁湖繼續跟我要求10萬元並說如果不給錢
    要叫兄弟來，我不堪其擾，最後才決定報警。」等語（見原
    審卷第47頁）。復與證人即乙○○之妻溫月鬆於檢察官偵訊
    時證述：「（今年）過年前（即97年1月）又來向我們要20
    萬元，楊仁湖跟丙○○一起來，楊仁湖說不給就要找兄弟，
    還要200萬元拿到夠，我們就報警。」之情節亦大致相符（
    見97年度偵3101號卷第22頁）。且與經檢察官隔離訊問之證
    人即乙○○之子陳景隆於偵訊時證稱：「（今年1 月13日楊
    仁湖、丙○○來我家時，我有）在場，楊仁湖他要把之前20
    萬拿回來，丙○○坐在旁邊，他跟我父親說不可以報警，不
    可以找兄弟，楊仁湖說不給錢就要找兄弟來，且之前的200
    萬都要給，‥‥我事後想想不對就去報警，隔天就查獲」之
    情節亦相吻合（見97年度偵字第11517號偵查卷第21頁）。
    證人陳景隆於偵查中復證稱：「（今年1月13日楊仁湖、丙
    ○○來你家是否在場？）在場，楊仁湖說要把之前20萬元拿
    回來，丙○○坐在旁邊，他跟我父親說不可以報警，不可以
    找兄弟。」等語（見97年度偵字第11517號偵查卷第21頁）
    。再依原審勘驗紀錄記載：在97年1月14日之監視錄影光碟
    中，丙○○當場稱：「不然另擇日再取？」、「（打電話）
    去問一下」、「你那田地怎麼賣」（指陳家旁邊一片空地）
    等語。又記載：楊起疑，示意麗去查看發生何事，麗遂尾隨
    出門（見原審卷第69、70頁）。足證楊仁湖從事恐嚇行為時
    ，被告丙○○確有在場，並有在旁幫腔之情事，可見被告丙
    ○○，絕非單純在場觀看而已。
  (二)證人楊仁湖於警訊時先稱係代友人處理六合彩糾紛（見第00
    00000000號警卷第9至10頁），嗣後始承認係自己簽睹。又
    一般簽注六合彩，以就近向熟識之組頭下注為常態，以確保
    將來彩金之領取無虞。而被告楊仁湖之住所為臺中縣豐原市
    ，且自承在此之前即曾在豐原市○○○路的菜市場簽賭六合
    彩（見原審卷第30頁）。惟楊仁湖竟捨近求遠，前往台中縣
    潭子鄉，向從未謀面之乙○○下注，顯違常情。況且，六合
    彩之簽注方式，賭金及賠率等，各地亦大致相同，楊仁湖實
    亦無必要挑選組頭。又渠等倘確實簽中彩金200萬元，豈會
    甘心只向組頭乙○○收取80萬元。更何況，被害人係經營六
    合彩賭局，於賭客簽中後如耍賴不給錢，或要求減少彩金，
    一旦消息傳開，實難繼續經營下去。因此以被害人所稱簽單
    係遭篡改一情，較為可信。由此可見，渠等確有為自己不法
    所有，而對被害人恐嚇取財之犯意，至為明顯。
  (三)共同被告楊仁湖揚言「如不付錢，要找兄弟出面處理」等語
    ，確實意含將對被害人採取不利之行為，客觀上確實足以令
    人心生畏懼。再參以楊仁湖於96年1月30日對被害人乙○○
    為上開言詞時，尚有被告張欽易在旁助勢，及被害人乙○○
    事後竟不顧其經營六合彩賭局可能遭移送法辦，而仍決定向
    警方報案，益證被害人乙○○確實遭受生命或身體重大危害
    之言詞恐嚇。
  (四)被告丙○○於警訊時供稱：與楊仁湖從96年9月因為在朋友
    家中打麻將而認識的，沒有同居，我是由楊仁湖開車載我一
    同過去的。‥‥我與楊仁湖共前往乙○○之住處共二次‥‥
    ，我只是陪在楊仁湖的旁邊。我不知道，當時我沒有在現場
    。‥‥（〈查看被害人提供之監視錄影器擷取畫面〉妳與楊
    仁湖二人於97年1月14日中午12時25分左右，共同前往被害
    人乙○○之住所內，妳都均負責何事？楊仁湖與乙○○之對
    談妳是否有清楚聽到？妳會不知情當時是要去要錢的嗎？）
    我只是坐在那邊，當時楊仁湖有向我告知是要去拿錢，叫我
    陪他一起去的等語（見第0000000000號警卷第13、14頁）。
    參酌前述共同被告楊仁湖到被害人乙○○住處之目的，係為
    恐嚇取財之目的，且有為恐嚇之言語以觀，參酌被害人確係
    因心生畏懼始報警處理，則被告丙○○既然在場，其斷無不
    知之理，而竟於次日再度同往，可見被告事前即已知悉，而
    有犯意聯絡及行為分擔之情形，自應與楊仁湖共負恐嚇取財
    之刑責。是被告所辯，顯係事後卸責之詞，不足採信。而證
    人即被害人乙○○於原審審理中雖證稱：第一次（指97年1
    月5日）丙○○沒有進來我家，我跟楊仁湖是在我家外面談
    的，丙○○沒有聽到；第二次（指97年1月13日）丙○○跟
    楊仁湖有進到我家客廳，有聽到楊仁湖說如果我不給錢要叫
    兄弟來，但丙○○都沒有說任何話等語（見原審卷第47頁）
    。核與被告自承第一次有到乙○○住處之情節，並不相符，
    自難採為有利於被告之證明，附此敘明。本件事證明確，被
    告丙○○之犯行，堪以認定。
三、核被告丙○○所為，係犯刑法第346條第3項、第1項之恐嚇
    取財未遂罪。被告與楊仁湖間，有犯意聯絡及行為分擔，應
    論以共同正犯。被告已實施恐嚇之行為，惟尚未發生取財之
    結果，為未遂犯，爰依刑法第25條第2項減輕其刑。原審以
    不能證明被告犯罪，諭知被告無罪之判決，固非無見。惟查
    被告與楊仁湖確有犯意聯絡及行為分擔，已如前述。檢察官
    上訴指摘原判決不當，為有理由，應予撤銷改判。爰審酌被
    告犯罪之動機、目的、手段，犯罪時所受之刺激及其品性、
    生活狀況、智識程度、犯罪所生之損害，及犯罪後態度等一
    情狀，量處如主文第二項所示之刑。被告之犯罪，合於中華
    民國九十六年罪犯減刑條例之減刑要件，應依該條例第2條
    第1項第3款之規定減其刑期二分之一，並諭知易科罰金之折
    算標準。
據上論結，應依刑事訴訟法第369條第1項前段、第364條、第299
條第1項前段，刑法第28條、第346條第3項、第1項、第25條第2
項、第41條第1項前段，刑法施行法第1條之1第1項、第2項前段
，中華民國96年罪犯減刑條例第2條第1項第3款、第7條、第9條
，判決如主文。
本案經檢察官甲○○到庭執行職務。
中    華    民    國    98    年    3     月    3     日
            刑事刑十一庭  審判長法  官  陳  朱  貴
                                法  官  何  志  通
                                法  官  郭  同  奇
以上正本證明與原本無異。
不得上訴。
                                書記官  康  孝  慈
中    華    民    國    98    年    3    月    9    日
附錄論罪科刑法條
刑法第346條
意圖為自己或第三人不法之所有，以恐嚇使人將本人或第三人之
物交付者，處6月以上5年以下有期徒刑，得併科1 千元以下罰金
。
以前項方法得財產上不法之利益，或使第三人得之者，亦同。
前二項之未遂犯罰之。


司法院資訊處製作；財團法人民間司法改革基金會備份。
